【裁判字號】    97,訴,631
【裁判日期】    970508
【裁判案由】    貪污等
【裁判全文】
臺灣臺北地方法院刑事裁定              97年度訴字第631 號
公  訴  人  臺灣臺北地方法院檢察署檢察官
聲  請  人
即  被  告  乙○○
                    （現在臺灣臺北看守所羈押中）
選任辯護人  周裕暐律師
            郭緯中律師
            古健琳律師
上列被告因貪污等案件，經檢察官提起公訴（96年度偵字第2621
0號），並於民國97年4月11日繫屬本院，經受命法官處分羈押並
禁止接見通信在案，惟聲請人不服，聲請本院撤銷原裁定，裁定
如下：
    主  文
聲請駁回。
    理  由
一、按對於審判長、受命法官、受託法官所為關於羈押、具保、
    責付、限制住居之處分有不服者，受處分人得聲請所屬法院
    撤銷或變更之；又依刑事訴訟法規定得為撤銷之聲請而誤為
    抗告者，視為已有聲請，此有刑事訴訟法第416 條第1 項第
    1款、第418條第2項定有明文。查被告乙○○於民國97年4月
    11日，經受命法官訊問後而處分應予羈押並禁止接見通信，
    惟被告對於受命法官前開處分如有不服，當依刑事訴訟法第
    416 條之規定，聲請所屬法院撤銷之，並非提起抗告（即學
    理上所謂「準抗告」）。是以，被告就上開處分所提起之抗
    告，乃係就得為撤銷之聲請，而誤為抗告，參諸前開所述，
    應視為已為撤銷之聲請，合先敘明。
二、本件聲請人即被告乙○○等因貪污等案件，經臺灣臺北地方
    法院檢察署檢察官以96年度偵字第2621號案件提起公訴，於
    97 年4月11日繫屬本院，經受命法官訊問被告乙○○後，認
    其涉犯貪污治罪條例第4條第1項第5款、第5條第1項第3款收
    受賄賂罪嫌重大，其所犯分別為最輕本刑10年以上及7 年以
    上有期徒刑之罪，倘非予羈押，顯難進行審判，並認被告有
    羈押及禁止接見通信之必要，爰依刑事訴訟法第101條第1項
    第2款、第3款規定，自97年4 月11日起將被告乙○○羈押及
    禁止接見通信在案。
三、聲請人之聲請意旨略以：本案偵查時被告乙○○已被羈押及
    禁止接見通信4 月許，惟起訴後，被告乙○○已無與其他共
    犯或證人勾串之必要，且本案除共同被告丁○○於鈞院96年
    12月13日羈押庭審理時指訴被告收賄外，復無其他證據可證
    明被告被告乙○○犯行，亦沒有勾串的可能性。況共同被告
    丙○○、戊○○、甲○○雖曾指述其行賄被告乙○○，卻僅
    稱其行賄款項均係交付共同被告丁○○，因此，共同被告丙○○、戊○○、甲○○之證述無從證明被告乙○○犯行。再
    者，共同被告丁○○亦供述其與被告乙○○間債務問題等而
    生嫌隙，進而誣陷被告乙○○之不利陳述，又證人趙克磯等
    人之證述雖亦為被告不利之證述，然查其等有將賄款交付於
    共同被告丁○○，並非交付於被告乙○○，亦無不利證據可
    證明被告被告乙○○犯行；至於被告乙○○擔任檢察官期間
    雖將宏恩醫院、中華醫院偽造文書案件，簽分自己偵辦之作
    法縱有不妥，然亦依行政程序、檢察一體經由主任檢察官、
    襄閱檢察官、檢察長所簽准監督，被告乙○○又如何能藉機
    索賄。再被告乙○○被羈押及禁止接見通信期間，事務所在
    無人主其事之下，業已倒閉，致被告頓失主要經濟來源，根
    本無資力逃亡；再者，被告乙○○被禁止接見通信期間，業
    已剝奪被告閱覽卷宗之權利，致無法充分與辯護人研商攻擊
    防禦，亦無從為有效實質辯護等，爰依法聲請撤銷原裁定等
    語。
四、按「被告及得為其輔佐之人或辯護人，得隨時具保，向法院
    聲請停止羈押。」，刑事訴訟法第110 條第1 項固定有明文
    。惟法院准許具保停止羈押之聲請，其要件應以被告已無刑
    事訴訟法第101 條第1 項或第101 條之1 第1 項各款之情形
    ，或已無羈押之必要，或另有同法第114 條各款所示之情形
    ；倘被告猶符合刑事訴訟法第101 條第1 項或第101 條之1
    第1 項各款之情形，而無同法第114 條各款所示不得駁回具
    保聲請停止羈押之情形，且仍有羈押之必要者，法院自不應
    准許具保停止羈押。
五、經查：本件被告乙○○涉犯上開貪污治罪條例第4條第1項第
    5款、第5條第1項第3款收受賄賂等罪嫌，業據共同被告丁○○於法務部台北市調查處詢問、偵訊、本院96年12月13日羈
    押庭審理時自白不諱，核與共同被告丙○○、戊○○、甲○○、證人庚○○、己○○等人證述之內容相符，並有卷內陳
    焜昇檢察官併案簽呈、署名「王大維」告訴狀、鑑定書、傳
    票、支票等證據在卷可徵，是認被告乙○○犯上開貪污治罪
    條例第4條第1項第5款、第5條第1項第3款收受賄賂等罪之罪
    嫌重大，且所犯為分別為最輕本刑10年以上及7 年以上有期
    徒刑之罪。次按犯罪之調查，於偵查階段中，固有案情尚屬
    不明，必須探查相關環節之諸多人證、物證，以釐清案情以
    及避免關係人間互通聲息等情，然是否有湮滅、變造證據及
    勾串共犯或證人之虞，需就訴訟進行之程度，審酌案件情節
    及客觀情事以資判斷其可能性是否仍然存續，隨著訴訟之進
    行逐漸接近真實之結果，就各個訴訟階段審酌必然會有不同
    之結論。又按所謂有事實足認為有湮滅、偽造、變造證據或
    勾串共犯或證人之虞，其所謂事實，係指有湮滅、偽造、變
    造證據或勾串共犯或證人之虞之事實，並非湮滅、偽造、變
    造證據或勾串共犯或證人之事實（參見陳樸生所著刑事訴訟
    法），且此款事由乃在防止有妨害真實發現之虞（參見林俊
    益所著刑事訴訟法概論）。參以被告乙○○歷次之供述，與
    共同被告丁○○於本院訊問時改辯稱其所收新臺幣500 萬元
    係律師酬勞完全不一致，亦與共同被告丙○○、戊○○、甲○○之供述不同，驟使被告乙○○釋放在外，難保無串供之
    虞，是本件依目前卷證資料，顯有事實足認為被告乙○○有
    勾串共犯或證人之虞。此外，本件被告並無刑事訴訟法第11
    4 條各款所示不得駁回具保聲請停止羈押之情形。是本件被
    告乙○○非予羈押顯難進行審判，並認其有羈押及禁止接見
    通信之必要。至於被告乙○○已選任3 位辯護人為其辯護，
    且並不影響辯護人接見被告乙○○，自能為有效實質辯護，
    不生已剝奪被告閱覽卷宗權利之情節。從而，聲請人之上開
    聲請並無理由，自難准許，應予駁回，爰為裁定如主文。
六、爰依刑事訴訟法第220 條，裁定如主文。
中    華    民    國     97    年   5   月      8     日
                  刑事第十六庭審判長法  官  蔡守訓
                                    法  官  徐千惠
                                    法  官  施添寶
以上正本證明與原本無異。
不得抗告。
                                    書記官  陳弘文
中    華    民    國     97    年   5   月      8     日


司法院資訊處製作；財團法人民間司法改革基金會備份。
